【裁判字號】    89,聲再,124
【裁判日期】    890407
【裁判案由】    聲請再審
【裁判全文】
臺灣高等法院刑事裁定                   八十九年度聲再字第一二四號
    再審聲請人
    即受判決人  甲○○
右聲請人因詐欺等案件，對於本院八十八年度上易字第三五二號確定判決聲請再審
，本院裁定如左：
    主  文
再審之聲請駁回。
    理  由
一、本件再審聲請理由無非以：(一)其被查獲違規者，僅有八十三年九月間，病患柯
    振龍、林莉麗、廖南輝、王素玲四位而已。其念在該病患等係診所長期病人，為
    免其無力分擔自付額，才同意以空白勞保單折抵二百元方式，移為製作假牙之費
    用，再由其以勞保給付項目填寫病歷及就診紀錄，據以向勞保局請領診療費用，
    八十三年十一月間遭人匿名檢舉後，勞保局全面清查，只查到上述四人，合計詐
    領給付不過一萬六千一百二十元，公訴人指詐領二百餘萬元，並無根據，從而檢
    察官以此上訴為其主張之認定犯罪標準即屬有誤。(二)參諸最高法院七十四年台
    上字第四二二五號判例認：「擅用他人空白信紙一張，因價值甚微，欠缺實質違
    法性不應繩之以法。」之意旨，原判決不適用上開判例諭知再審聲請人無罪 (即
    駁回上訴)，改判再審聲請人有罪，自屬違法。爰依法提起再審聲請云云。
二、按刑事訴訟法第四百二十條第一項第六款所謂發見新證據，係指該證據當時已存
    在，為法院及當事人所不知，事後始經發見者而言（最高法院四十七年台抗字第
    一一Ｏ號裁定要旨參照），且須以可認為確實足以動搖原確定判決，而為受判決
    人有利之判決者為限 (最高法院四十一年台抗字第一號判例參照)。又不得上訴
    於第三審法院之案件，其經第二審法院確定之有罪判決，以就足生影響於判決之
    重要證據漏未審酌，固得聲請再審，惟該漏未審酌證據仍須以可認為確實足以動
    搖原確定判決，而為受判決人有利之判決者為限，此觀刑事訴訟法第四百二十一
    條規定自明。
三、經查，再審聲請人甲○○係牙醫師，先後於民國八十年三月間、八月間、八十二
    年八月間、八十三年九月間，在台北市信義區○○○路○段四二二號、台北市○
    ○路二八六號、台北市○○區○○路七九號、台北市南港區○○○路○段五十七
    號、台北市○○街一一一號開設「雅柏」、「碧琪」、「雅德」、「德寬」、「
    立德」等牙科診所，並均為台閩地區勞工保險局（下稱勞保局）特約勞保診所明
    知勞保局對裝置假牙費用不在給付範圍，竟基於意圖為自己不法所有之概括犯意
    ，自八十三年九月至十一月止以偽造病歷及處方箋就診紀錄方式大量收取門診單
    流通洗單虛報診療費用，計王素玲八十三年九月十三日門診虛報複合樹脂充填新
    台幣（下同）四百五十元，柯振龍八十三年九月二日及九月六日門診虛報複合樹
    脂充填各一０三０元，林莉麗八十三年八月十一日十二日、九月二十二日、九月
    二十三日門診依次虛報銀粉充填八五０元複合樹脂充填一０三０元，一０三０元
    根管治療一三三０元，廖南輝八十三年九月五、六、七日門診虛報齲齒複合樹脂
    充填、銀粉充填依次為三六０元、一０三０元、四五０元，王素玲八十三年九月
    十七日、二十一日、二十六日、二十九日門診虛報齲齒、銀粉充填、複合樹脂充
    填依次為八五０元、四五０元、四五０元，柯振龍八十三年九月八、十二、十五
    日門診虛報銀粉充填、樹脂充填依次為八五０元、一０三０元、一０三０元，廖
    南輝八十三年九月十五日十七日門診虛報齲齒銀粉充填依次四五０元、九四０元
    ，王素玲八十三年九月十六日門診虛報複合樹脂充填四五０元，足以生損害於勞
    保局及未訧診勞保單所有人，以上共詐領診療費一萬六千一百二十元等情，如何
    成立上開犯行，業據原判決臚陳甚詳。
四、再審聲請理由 (一)所稱，乃原判決認依「勞工保險特約醫療院所合約書」二十
    一條規定：「乙方當月份門診或住院診療費用，應於次月十五日前開列清單並附
    應備書據送請甲方核付，除經甲方審核與勞工保險醫療給付有關規定不符或尚須
    補辦手續或須實地調查者外，甲方應於收到申請文件之日起三十日內支付，如不
    能如期支付時，按乙方申請全額百分之九十五暫付，但乙方診療費用經甲方審核
    應核減金額，甲方應於乙方次月以後申請金額中扣除，如乙方診療費用不足扣除
    ，甲方得停止暫付及向乙方負責醫師或負責人追償。」，上開公訴意旨認再審聲
    請人尚詐欺診療費二百一十二萬二千四百三十四元金額，乃勞保局依規定暫撥付
    被告經營之五家診所，申請全部之百分之九十五暫付款，應非詐領之診療費，而
    判決此部分因有裁判上一罪關係，不另作無罪之諭知。是原判決既未認定此部分
    有罪，再審聲請人之再審聲請有為其不利益請求之不合法，無從准為再審。且原
    判決關於再審聲請人詐欺金額，雖只認定一萬六千一百二十元，不包括二百一十
    二萬二千四百三十四元金額在內，但此仍係詐欺，而不可因金額認定較少即推論
    非詐欺，此一再審聲請理由顯非有據。再審聲請理由 (二)所稱判例，固謂：「
    擅用他人空白信紙一張價值甚微，欠缺實質違法性不應繩之以法。」，但再審聲
    請人所詐得者為一萬六千一百二十元，遠逾空白信紙一張之價值甚多，自難援引
    該判決認價值甚微不具實質違法性，此一再審聲請理由亦顯非有據。
五、綜右所述，本件再審聲意旨所述，不外再審聲請人主觀判斷及避就之詞，顯不足
    以動搖原判決，依照上開說明，本件聲請不能認為有理由，應予駁回。
六、據上論斷，應依刑事訴訟法第四百三十四條第一項裁定如主文。
中      華      民      國    八十九    年      四      月      七      日
                              臺灣高等法院刑事第九庭
                                  審判長法  官  李  文  成
                                        法  官  周  盈  文
                                        法  官  官  有  明
右正本證明與原本無異。
不得抗告。
                                        書記官  顧  哲  瑜
中      華      民      國    八十九    年      四 月      八      日


司法院資訊處製作；財團法人民間司法改革基金會備份。
